臺灣臺北地方法院民事裁定　　　　　 100年度消債更字第39號
聲　請　人
即　債務人　萬恭宏
上列當事人因消費者債務清理事件聲請更生，本院裁定如下：
    主  文
聲請駁回。
聲請費用由聲請人負擔。
    理  由
一、按債務人不能清償債務或有不能清償之虞者，得依消費者債
    務清理條例（下稱債清條例）所定更生或清算程序，清理其
    債務；聲請更生或清算不合程式或不備其他要件者，法院應
    以裁定駁回之，但其情形可以補正者，法院應定期間先命補
    正；債務人對於金融機構因消費借貸、自用住宅借款、信用
    卡或現金卡契約而負債務，在聲請更生或清算前，應提出債
    權人清冊，以書面向最大債權金融機構請求協商債務清償方
    案，並表明共同協商之意旨，債清條例第3條、第8條及第15
    1條第1項分別定有明文。該條例之立法目的，係利用重建型
    之更生及清算型之清算兩種程序妥適調整債務人、債權人及
    其他利害關係人間之權利義務關係，除使陷入經濟困境之債
    務人得以清理債務外，亦保障債權人得獲公平受償，並謀求
    消費者經濟生活之更生機會。然因債務人一旦經法院裁定開
    始更生或清算程序，其生活、資格及權利等將因此受限，是
    該等程序應為債務清理之最後手段，於債務人與債權人間無
    法協商時，始得適用；又因債務人對於金融機構因消費借貸
    、自用住宅借款、信用卡或現金卡契約而負有債務者，其法
    律關係較為單純，金融機構並已訂有債務協商機制，如能藉
    此成立協商，即不須經由更生或清算程序，可有效疏減法院
    負擔及分配司法資源，爰明定於上述情形，採行前置協商主
    義。故揆諸債清條例所定前置協商程序之意旨，在使金融機
    構與債務人間得就特定種類之債務清理事務上，利用法院程
    序外之協商機制，為迅速有效之自主性解決。就此程序之進
    行，有賴當事人間本於誠信之協力配合，以形成債務清理之
    共識，並藉由法院之事後核可，賦予協商內容作為執行名義
    之正當性。苟債務人為直接進入更生或清算程序，而於進行
    前置協商時消極未盡相關義務，或實際上無成立協商之真意
    ，遂於前置協商時故意使協商破裂，則雖有債務協商不成立
    之形式，然藉由脫法方式致此結果，難謂債務人有進行債務
    清理之誠意可言。
二、本件聲請意旨略以：聲請人有不能清償債務之情事，前已提
    出債權人清冊，以書面向最大債權金融機構即台北富邦商業
    銀行股份有限公司（下稱台北富邦商銀）請求共同協商債務
    清償方案，惟因台北富邦商銀所提協商方案金額太高併期數
    太長，致協商不成立，又其無擔保或無優先權之債務總額未
    逾新臺幣（下同）1200萬元，復未經法院裁定開始清算程序
    或宣告破產，爰依法向本院提出更生之聲請等語。
三、經查：
  (一)聲請人於聲請更生前雖曾以書面向最大債權金融機構即台北
    富邦商銀請求共同協商，惟因其自訂還款計畫與台北富邦商
    銀所提供每期攤還8,932元、共180期，年利率以4％計算之
    債務清償方案有金額及期數上之落差，致協商意願低落而未
    能成立，有台北富邦商銀於民國100年3月8日所出具之前置
    協商不成立通知書在卷可稽。
  (二)雖聲請人於所提更生方案之「依財產及收入狀況報告書記載
    」一欄中填載之聲請更生前二年之每月平均收入為3萬1,050
    元，必要支出為2萬2,560元，惟其並未加以說明或列有任何
    細目，故須由其於「更生方案履行期間之收入及支出」一欄
    中所陳報及臚列之收支狀況而為觀察。其所陳報每月必要支
    出為2萬6,782元，然細鐸其所臚列支出內容，其中：1.房屋
    租金部分，應扣除其所分攤高雄父母房屋租金4,000元，為6
    ,000元。2.水費部分，應扣除其所分攤高雄父母租屋處水費
    125元，為200元。3.電費部分，應扣除其所分攤高雄租屋處
    電費494元，為200元。4.個人保險費部分，因聲請人已有全
    民健康保險之基本保障，其所投保之富邦人壽醫療意外團險
    即屬非必要支出，應全數扣除。5.父母之扶養費部分，因聲
    請人尚有二位姊姊，均同屬民法第1115條第1項之第一順位
    扶養義務人；而聲請人又負有債務達150萬餘元，自難認其
    扶養能力優於其它扶養義務人，即不能任其承擔超過其所應
    擔負之責任範圍，故扶養費應以各2,667元計算（計算式：8
    ,000元÷3=2,667元），共5,334元。是聲請人每月必要支出
    應為1萬8,898元（含個人必要支出之膳食費3,905元、交通
    費1,500元、房屋租金6,000元、健保費659元、日用品費800
    元、水電費400元、手機費300元及支付父母之扶養費5,334
    元），而其所陳報每月平均經常性收入即薪資為3萬0,050元
    ，扣除上列每月必要支出後，尚有餘額1萬1,152元可供運用
    ；參以最大債權金融機構即台北富邦商銀所提供之上述協商
    方案，難謂屬聲請人所不能負擔之金額而無協商之空間，其
    非不能清償或有不能清償之虞，卻仍以金額太高併期數太長
    為由拒絕該協商方案而致協商不成立，其參與協商之誠意顯
    有不足，應認未確實踐行前置協商程序。
四、綜上所述，聲請人既未踐行前置協商程序，且該欠缺並非得
    以補正，依首揭法文之規定，自應駁回其更生之聲請，爰裁
    定如主文。
中    華    民    國   100    年    6     月    22    日
              民事第四庭    法      官  匡  偉
以上正本係照原本作成。
如不服本裁定，應於裁定送達後10日內，以書狀向本院提出抗告
，並繳納抗告費新臺幣1千元。
中    華    民    國   100    年    6     月    22    日
                            書  記  官  巫玉媛